---
title: "POS-GRADUAÇÃO - MBA Data Science em IA"
subtitle: "Trabalho de Analise Exploratoria de Dados PD"
author: "Alan C. Echer"
date: "`r Sys.Date()`"
format:
  html: 
    theme: darkly
    toc: true
    number-sections: true
    fig-cap-location: bottom
    echo: true
    code-copy: true
execute:
  echo: true
  warning: false
  message: false
---

# Escolha da Base de Dados

A base escolhida foi o dataset de Detecção de Dengue (dados clinicos) - Disponível no kaggle: <https://www.kaggle.com/datasets/aravind3505/dengue-detection-dataset-clinical-data>

Motivo da escolha: Possui variáveis numéricas, dados faltantes, permite análise entre variáveis.

Resultados esperados: Identificar relações entre variáveis, analisar distribuição dos dados.

# Pacotes

```{r}
library(summarytools)
library(tidyverse)
```

# Carregamento da Base de Dados

```{r}
dados <- read.csv("data/dataset.csv")
View(dados)
```

```{r}
summary(dados)
```

```{r}
descr(dados)
```

```{r}
analyze_categorical <- function(column, label){
  ggplot(data.frame(column), aes(x=column)) +
    geom_bar(fill="lightblue") +
    labs(
      title=paste("Distribuição de", label),
      x=label,
      y="Frequência"
    ) +
    theme_minimal()
}

analyze_numerical <- function(column, columnLabel){

  Q0 <- min(column, na.rm = TRUE)
  Q1 <- as.numeric(quantile(column, 0.25, na.rm = TRUE))
  Q2 <- as.numeric(quantile(column, 0.50, na.rm = TRUE))
  Q3 <- as.numeric(quantile(column, 0.75, na.rm = TRUE))
  Q4 <- as.numeric(quantile(column, 1.00, na.rm = TRUE))

  IQR_val <- IQR(column, na.rm = TRUE)
  
  mean_val <- mean(column, na.rm = TRUE)
  sd_val <- sd(column, na.rm = TRUE)
  
  # binwidth automático (Freedman-Diaconis)
  n <- length(column)
  binwidth <- 2 * IQR_val / (n^(1/3))

  LI <- Q1 - 1.5 * IQR_val
  LS <- Q3 + 1.5 * IQR_val
  
  cat("Média:",mean_val,"\n")
  cat("Mediana:",Q2,"\n")
  cat("Desvio padrão:",sd_val,"\n")
  cat("Q1:",Q1,"\n")
  cat("Q3:",Q3,"\n")
  cat("IQR:",IQR_val,"\n")

  # Boxplot
  box <- ggplot(data.frame(column), aes(x = "", y = column)) +
    geom_boxplot(fill = "lightblue") +
    geom_hline(yintercept = LI, color = "red", linetype = "dashed") +
    geom_hline(yintercept = LS, color = "blue", linetype = "dashed") +
    geom_hline(yintercept = Q0, color = "orange", linetype = "dashed") +
    geom_hline(yintercept = Q4, color = "orange", linetype = "dashed") +

    annotate("text", x = 1.2, y = Q0, label = "(0%)") +
    annotate("text", x = 1.2, y = Q1, label = paste("Q1 =", Q1)) +
    annotate("text", x = 1.2, y = Q2, label = paste("Q2 =", Q2)) +
    annotate("text", x = 1.2, y = Q3, label = paste("Q3 =", Q3)) +
    annotate("text", x = 1.2, y = Q4, label = "(100%)") +

    annotate("text", x = 1.2, y = LI, label = paste("Limite Inf:", round(LI,2))) +
    annotate("text", x = 1.2, y = LS, label = paste("Limite Sup:", round(LS,2))) +

    labs(title = paste("Boxplot -", columnLabel),
         y = columnLabel,
         x = "")+
    scale_y_continuous(labels = scales::comma)

  # Histograma
  hist <- ggplot(data.frame(column), aes(x = column)) +
    geom_histogram(binwidth = binwidth,
                   aes(y=..density..),
                   fill = "lightblue",
                   color = "black") +
    geom_density(color="darkblue", size=1) +
    geom_vline(xintercept=mean_val,
               color="red",
               linetype="dashed") +
    geom_vline(xintercept=Q2,
               color="green",
               linetype="dashed") +
    labs(title = paste("Histograma -", columnLabel),
         x = columnLabel,
         y = "Frequência")+
    scale_x_continuous(labels = scales::comma)
  
  qqplot <- ggplot(dados, aes(sample = column)) +
    stat_qq() +
    stat_qq_line(color = "red") +
    labs(title = paste("QQPlot -", columnLabel))

  print(box)
  print(hist)
  print(qqplot)

}
```

## Análise da Variável Age

A variável age apresenta alguns outliers acima do limite superior, incluindo um valor próximo de 120 anos. Apesar disso, média e mediana são próximas, indicando que os dados não são muito assimétricos.

```{r}
analyze_numerical(dados$age, "Age")
```

## Análise da Variável Hemoglobin Level

A variável apresenta outliers acima do limite superior, com valores próximos de 25. Mesmo assim, média e mediana são próximas, indicando baixa assimetria.

```{r}
analyze_numerical(dados$hemoglobin_g_dl, "Hemoglobin Level")
```

## Análise da Variável White Blood Cell Count

A variável apresenta outliers e dados faltantes. A diferença entre média e mediana indica leve assimetria, e a distribuição não parece normal.

```{r}
analyze_numerical(dados$wbc_count, "White Blood Cell Count")
```

## Análise da Variável Platelet Count

A variável apresenta outliers e dados faltantes. A diferença entre média e mediana indica assimetria nos dados.

```{r}
analyze_numerical(dados$platelet_count, "Platelet Count")
```

## Análise da Variável Variation in Platelet

A variável apresenta alguns outliers e dados faltantes, mas média e mediana próximas indicam baixa assimetria.

```{r}
analyze_numerical(dados$platelet_distribution_width, "Variation in Platelet")
```

## Análise da Variável Dengue

A variável mostra a distribuição dos casos com e sem dengue.

```{r}
analyze_categorical(dados$dengue_label, "Target Variable")
```

## Análise da Variável Gender

A variável apresenta a distribuição de gênero na base, podendo indicar possível desbalanceamento.

```{r}
analyze_categorical(dados$gender, "Gender")
```

## Análise da Variável Differential Count

A variável apresenta a distribuição das categorias relacionadas à contagem diferencial. A análise permite observar a frequência de cada grupo e identificar possíveis desbalanceamentos.

```{r}
dados$differential_count = as.factor(dados$differential_count)
analyze_categorical(dados$differential_count, "Diff White Blood Cell Count")
```

## Análise da Variável Red Blood Cell Count

A variável apresenta a distribuição das categorias relacionadas à contagem de glóbulos vermelhos. É possível observar a proporção entre os grupos e verificar possíveis diferenças entre eles.

```{r}
dados$rbc_count = as.factor(dados$rbc_count)
analyze_categorical(dados$rbc_count, "Red Blood Cell Count")
```
